【裁判字號】    89,交訴,134
【裁判日期】    891215
【裁判案由】    業務過失致死
【裁判全文】
臺灣高雄地方法院刑事判決                        八十九年度交訴字第一三四號
    公  訴  人  臺灣高雄地方法院檢察署檢察官
    被      告  甲○○
右列被告因業務過失致死案件，經檢察官聲請簡易判決處刑（八十九年度偵字第一○
三一七號），本院鳳山簡易認不宜適用簡易訴訟程序，移由本院普通庭適用通常程序
審理，檢察官嗣復移送併案審理（八十九年度偵字第一三七一四號），本院判決如左
：
    主  文
甲○○從事業務之人，因業務上之過失致人於死，處有期徒刑壹年肆月。緩刑肆年。
    事  實
一、甲○○考領有普通小型車駕駛執照（公訴人誤繕為廂型車駕駛執照），為幸暉電
    子企業有限公司（以下簡稱幸暉公司）業務人員，以駕駛車輛為其附隨業務，乃
    從事駕駛業務之人，民國（下同）八十九年四月二十二日九時五十分許，其因欲
    至客戶處提貨，乃駕駛車牌號碼ＺＣ—○一一七號廂型車，沿高雄縣大寮鄉○○
    路由北往南方向行駛，途經該路與自由路之無號誌交岔路口時，本應注意汽車行
    駛時，駕駛人應注意車前人車動態，並隨時採取必要之安全措施，而當時天氣晴
    朗、日間自然光線，道路視距良好、無缺陷及其他障礙，又依其智識、能力，復
    無不能注意之情事，詎甲○○竟疏未為此注意，仍貿然行駛，適有黃信博（未考
    領重型機車駕駛執照）騎乘車牌號碼ＸＰＣ—三○五號重型機車附載乙○○，沿
    自由路由東往西方向行駛至上開路口，亦疏未注意該路段未劃分幹、支線道，左
    方車應讓右方車先行，而貿然通過該路口，甲○○見狀閃煞不及，其車左前方與
    黃信博之車發生撞擊，致黃信博、乙○○均受創倒地（乙○○受傷部分，未據告
    訴），黃信博因受有外傷性顱內出血、頭部外傷，經送醫急救後，仍不治死亡。
二、案經臺灣高雄地方法院檢察署檢察官相驗後主動偵查起訴暨移送併案審理。
    理  由
一、訊之被告甲○○對於上開時、地，與被害人黃信博發生車禍之事實，固不否認，
    惟辯稱：車禍之前，伊在距黃信博至少三十公尺前就看見他了，黃信博車速不慢
    ，伊就車禍的發生並沒有過失，因為伊是百姓，對起訴的犯罪事實沒有任何意見
    可言。經查：按依道路交通事故調查報告表上警繪現場圖及車禍現場照片顯示，
    高雄縣大寮鄉○○路寬六．二公尺，自由路寬六．九公尺，二者均無標線，且二
    路之交岔路口並未設置號誌。車禍發生後，被告所駕駛之車停放在距前庄路（往
    南方向）前庄八十號高桿二十四．三公尺處，車輛左前方保險桿及左前方翼子板
    處凹陷，擋風玻璃破裂；被害人騎乘之機車則倒置在前庄路旁（往東方向）距前
    庄八十號高桿六．八公尺處，機車車頭及腳踏板右側破裂；又前庄路與自由路交
    岔路口近中心點處之路面有明顯之輪痕及刮地痕。參酌被告於本院審理時自陳：
    伊是走前庄路由北往南，黃信博走自由路由東往西，至少距三十公尺以上，伊就
    看見黃信博了等語（見本院八十九年七月二十日審判筆錄），顯見本件車禍之發
    生，應係被告駕車行經上開未劃分幹、支線且未設置號誌之交岔路口，雖見被害
    人騎乘機車沿自由路駛來，惟因疏未確實注意被害人行車動態，致於被害人未依
    規定禮讓右方車之被告先行而貿然通過上開交岔路口時，不及閃避並採取必要之
    安全措施，其車左前方遂撞擊被害人機車至為灼然。否則其既於距被害人三十公
    尺前即曾見被害人駕車前來，何以仍不及閃避而肇事？從而，被告所辯，無非事
    後卸之責洵無足採，而被害人就本件車禍之發生，亦有可歸責之原因。按汽車行
    駛時，駕駛人應注意車前狀況，並隨時採取必要之安全措施，道路交通安全規則
    第九十四條第三項定有明文，被告既領有駕駛執照，自難諉為不知。又依道路交
    通事故調查報告表上所載，本件車禍發生當時，天氣晴朗、日間自然光線，道路
    視距良好、無缺陷及其他障礙，而依被告智識、能力，又無不能注意之情事，詎
    被告竟疏未確實注意車前狀況，因而肇事，其駕駛行為有過失至為明確。況本件
    車禍，經送請台灣省高屏澎區車輛行車事故鑑定委員會鑑定結果，亦同為此認定
    ，此有該委員會高屏澎鑑字第八九一三四八號鑑定意見書存卷足參。另被害人確
    因本件車禍致死乙節，亦經檢察官督同法醫師相驗屬實，並製有勘驗筆錄、相驗
    屍體證明書及驗斷書各乙份在卷可稽。被害人因本件車禍死亡，核與被告前述過
    失行為間，存有相當因果關係。至被害人於本件車禍之發生，雖亦與上述之過失
    （違反道路交通安全規則第一百零二條第一項第二款之規定），惟仍無解於被告
    過失之咎。綜上所述，本案事證明確，被告過失犯行堪可認定。
二、次查，被告係幸暉公司業務人員，以駕駛車輛為其附隨業務，業據其自承在卷（
    見本院八十九年七月二十日審判筆錄），是其乃從事駕駛業務之人無訛，其於業
    務執行中肇事致人於死，核其所為，係犯刑法第二百七十六條第二項之業務過失
    致死罪。爰審酌被告之過失程度雖較被害人黃信博為輕，惟被害人已付出寶貴之
    性命做為代價，而被告不僅不思其行為已造成被害人死亡之嚴重結果，且犯後對
    被害人亦毫無歉疚之意，在庭仍態度輕蔑，甚至揚稱伊是百姓，所以沒有任何意
    見可言（見本院八十九年十一月二十一日審判筆錄，並有錄音帶附卷可稽），顯
    然毫無悔意，心態誠然可議，惟念其犯後業已與被害人家屬達成民事和解（有和
    解書附於偵查卷可按）等一切情狀，量處如主文所示之刑。又被告前雖有殺人未
    遂等前科，惟其於六十九年間所犯之殺人未遂罪，業於七十四年七月四日執行完
    畢，而其於七十六年間所犯之殺人未遂罪，於減刑後，亦於八十一年七月四日執
    行完畢，被告於上開二罪執行完畢後五年內，未曾受有期徒刑以上刑之宣告之事
    實，有台灣高等法院被告全國前案紀錄表在卷可稽，參酌被告所犯本件業務過失
    致死案件，事出偶然並非蓄意，諒其經此偵審程序，當知警惕，應無再犯之虞，
    是本院認前開宣告之刑，以暫不執行為當，爰併為緩刑四年之宣告，以啟自新。
據上論斷，應依刑事訴訟法第二百九十九條第一項前段，刑法第二百七十六條第二項
、第七十四條第二款，罰金罰鍰提高標準條例第一條前段，判決如主文。
本案經檢察官陳瑞堯到庭執行職務。
中      華      民      國    八十九    年     十二     月     十五     日
                                  臺灣高雄地方法院交通法庭
                                      法  官  徐  美  麗
右正本證明與原本無異。
如不服本判決，應於判決送達後十日內，向本院提出上訴狀。
                                      書記官  吳  金  霞
中      華      民      國    八十九    年     十二     月     十五     日


司法院資訊處製作；財團法人民間司法改革基金會備份。
